【裁判字號】    90,上易,1765
【裁判日期】    901011
【裁判案由】    公共危險
【裁判全文】
臺灣高等法院臺中分院刑事判決                    九十年度上易字第一七六五號
    上  訴  人  台灣台中地方法院檢察署檢察官
    被      告  丁○○
    選任辯護人  劉進堂
右上訴人因公共危險案件，不服台灣台中地方法院九十年度易字第八二九號中華民國
九十年六月二十八日第一審判決（起訴案號：台灣台中地方法院檢察署八十九年度偵
字第九０二四號），提起上訴，本院判決如左：
      主  文
上訴駁回。
      理  由
一、公訴意旨略以：被告丁○○（下稱被告）就坐落台中市○○○路五二六號原為地
    下一層、地上四層之鋼筋混凝土構造物，本應注意對房屋為增建之建造行為，非
    經申請縣市主管機關之審查許可並發給執照，不得擅自建造或使用，且工程圖樣
    及說明書應就規定之項目由建築師或專業工業技師依法簽證負責，並依核定之工
    程圖樣及說明書施工；又被告亦應注意維護建築物合法使用與其構造及設備安全
    ，並應注意其如在前開建物加蓋三層鋼筋混凝土房屋，所增加之重量危及原建房
    屋之安全結構，遇有外力介入時，隨時有傾倒及危害左鄰右舍之虞，被告均無不
    能注意之情形，竟仍疏未注意，未依建築法之相關規定請專業技師繪製工程圖樣
    及說明書，亦未申請主管機關之台中市政府審核發給建築執照，即擅自於不詳時
    間雇用姓名不詳之包工前來施工，在前開建物加蓋三層之鋼筋混凝土房屋，使整
    棟建物減少水平力之抵抗能力。嗣於民國八十八年九月二十一凌晨一時四十七分
    許，在北緯二三點八五度、東經一二０點七八度（即在日月潭西偏南十二點五公
    里處）發生規模七點三級之大地震，被告丁○○之前揭建物因擅自加蓋違章建築
    物，超出原來的安全設計範圍，因而無法承受地震所釋放之能量而告右傾，致使
    用共同壁之隔鄰即告訴人丙○○所有之台中市○○○路五二八號建物之牆壁、樑
    柱有龜裂之情形，因認被告涉有刑法第一百九十三條違反建築術成規之公共危險
    罪嫌云云。
二、按犯罪事實應依證據認定之，無證據不得推定其犯罪事實，又不能證明被告犯罪
    者，應諭知無罪之判決，刑事訴訟法第一百五十四條及第三百零一條第一項分別
    定有明文。又刑法第一百九十三條之公共危險罪，係以承攬工程人或監工人於營
    造或拆卸建築物時，違背建築技術成規，致生公共危險者為構成要件，不但犯罪
    之主體必須為工程之承攬人或監工人，且必須有違背建築技術成規之行為事實及
    犯罪之故意為前提，最高法院七十年度台上字第二六一六號及七十四年度台上字
    第四七０一號判決意旨可資參照，換言之，行為人須故意違背建築技術成規，而
    且發生具體之公共危險，始足構成。本件公訴人認被告涉有上開罪嫌，無非係以
    告訴人丙○○之指訴，及所委請鑑定之台灣省建築師公會之鑑定報告為其主要之
    論據。
三、訊之被告丁○○堅決否認有何上開犯行，辯稱：上開房屋固分別於前面增建第五
    樓，於後面增建第五至第七樓，而均未事前申請建造執照，惟有雇工加以設計施
    工，且與告訴人丙○○所有房屋，係不同時間所搭蓋，並無共用之共同牆壁，九
    二一大地震後，伊雇工興建之房屋僅七樓內面部分牆面龜裂，其他部分並無重大
    損害，告訴人丙○○所有房屋發生龜裂，應係九二一大地震所造成，及本身施工
    不良所致，與伊增建房屋之行為無關等語。經查：
(一)被告供稱所增建之上開房屋，包含原有地下室、第一層至第四層樓部分，及後來增
  建五樓至七樓部分，均係委由他人搭蓋一節，業據證人李世仁於原審到庭證述：「
  （問：丁○○是否曾找你蓋房子？）我有在六十七至六十八年間幫他蓋房子。在八
  十三年間亦有蓋」、「．．．台中市○○○路五二六號五層樓建築為我所蓋。原先
  是蓋四層樓及地下室，第五層樓是後來才加蓋的，蓋第五層樓大概是在八十三年六
  月蓋的，當時是有設計圖，但有無申請建照我不清楚，當時我是工頭，工人都是我
  找來的，採包工包料蓋到好為止」、「後面六層、七層建物也是後來在加蓋前方第
  五層時一起蓋的，均採包工包料在八十三年間興建」、「他（指被告）沒參與施工
  ，僅是看興建之進度如何而已」、「被告的房子全是我蓋的沒錯，我是現場監工．
  ．．」等語（原審卷第三五頁正、背面），被告前開供述，應非無據，則被告就上
  開房屋之建築（包含原始建築及增建部分），並非工程之承攬人或現場監工人，顯
  已未符刑法第一百九十三條之公共危險罪所處罰之犯罪主體。
(二)又公訴人僅以告訴人丙○○之指訴，及台灣省建築師公會之鑑定報告認定被告涉有
  前開犯行，惟就被告有何故意違反建築術成規之行為，未見有何積極證據佐證。復
  觀上開鑑定報告書內容，亦未見任何描述本案有何違反建築術成規之情形，且製成
  上開鑑定報告書之台灣省建築師公會建築師乙○○亦於本院審理時到庭證述：「（
  問：本件有違反建築術成規？）沒有，不能確定」等語（本院卷第二三頁），足徵
  被告是否有違反建築術成規之行為，自無法僅憑上開鑑定報告書予以認定。參以被
  告並非專門從事營造建築行業之人，就上開所有房屋尚委由他人興建及增建，則其
  對於相關專業建築術成規之規定是否可明確知悉，並非無疑，尚難遽認被告主觀上
  有何故意違反相關建築術成規之犯意。
(三)再者，上開鑑定報告固述及「本標的物既為共同結構體，若有加建則除應檢討結構
  體外，對基礎之下沈亦應依法規補強，否則有安全之顧慮」等語，惟查，告訴人丙
  ○○所有上開房屋，受損狀況主要係房屋一至三樓，及三樓至樓頂之樓梯間牆面內
  側有龜裂及剝落，被告雇工興建及增建之房屋則未見有何龜裂情形，已據原審及本
  院至現場勘驗明確，並分別製有勘驗筆錄在卷足憑（原審卷第四一頁正背面，本院
  卷第二六至二七頁），依前揭勘驗結果及卷附之房屋現場照片，並未見告訴人所有
  前開房屋之結構體有何傾斜或其他損害現象，且被告增建之房屋亦無任何龜裂情形
  ，復參酌上開鑑定報告內容，同未論及告訴人所有房屋之主要樑柱結構體有受何影
  響，顯難認本件已有發生具體公共危險之情事。
(四)綜上所述，被告並非本件工程之承攬人或監工人，亦無證據足以證明被告有故意違
  背建築技術成規，且已發生具體之公共危險，因之，僅憑告訴人丙○○之指訴及上
  開鑑定報告，尚難遽為被告涉有前揭犯行之證明。此外，本院復查無其他積極證據
  足資證明被告有此犯行，自屬不能證明被告犯罪。另關於告訴人與被告雇工興建之
  房屋間究否為共同壁一節，業據鑑定人乙○○即台灣省建築師公會之建築師於本院
  到庭證述：「我去看五二六、五二八、五三０號他們二人房屋一到三樓是共同壁沒
  有錯。告訴人說是共同壁，被告先建，告訴人再靠被告的壁，含樑、柱子、基礎」
  等語，並經本院於九十年九月七日會同林澄松建築師現場勘驗，林澄松建築師並依
  據五二六號建照副本及結構平面圖判斷，勘驗結果係認本件五二六號及五二八號房
  屋間之牆壁為共同壁。又被告亦供稱：「．．．我建在自己的地，告訴人壁只靠我
  的壁．．．」等語（本院卷第二二頁、第二七頁），足見告訴人指稱其所有房屋係
  靠被告牆壁而建，與被告雇工增建房屋係屬共同壁等情，並非無據。原審以被告與
  告訴人所有之上開房屋，並非同時間興建，而認定被告與告訴人之房屋相鄰部分，
  為各自獨立牆壁，非屬共同壁部分，雖有瑕疵。惟此仍無礙於前開被告犯行不能證
  明之認定，從而，原審諭知被告無罪之判決，經核認事用法並無不當，上訴意旨指
  摘原判決不當，請求撤銷改判，為無理由。應予駁回。
據上論斷，應依刑事訴訟法第三百六十八條，判決如主文。
本案經檢察官甲○○到庭執行職務。
中      華      民      國      九十      年      十      月    十一    日
                                臺灣高等法院臺中分院刑事第九庭
                                      審判長法  官  陳  筱  珮
                                            法  官  康  應  龍
                                            法  官  趙  春  碧
右正本證明與原本無異。
不得上訴。
                                            書記官  陳  文  琴
中       華       民       國   九  十    年     十      月    十二     日
                                                                        Ｋ


司法院資訊處製作；財團法人民間司法改革基金會備份。
